【裁判字號】    96,上訴,5115
【裁判日期】    970125
【裁判案由】    毒品危害防制條例
【裁判全文】
臺灣高等法院刑事判決                96年度上訴字第5115號
上  訴  人
即  被  告  甲○○
                    另案於台灣新竹監獄執行
上列上訴人因違反毒品危害防制條例案件，不服臺灣新竹地方法
院96年度訴字第525號，中華民國96年10月31日第一審判決（起
訴案號：臺灣新竹地方法院檢察署96年度毒偵字第615號，1123
號，追加起訴：同署96年度毒偵字第962號），提起上訴，本院
判決如下：
    主  文
原判決撤銷。
甲○○施用第一級毒品，累犯，處有期徒刑拾月，減為有期徒刑
伍月；扣案之第一級毒品海洛因壹包（淨重零點壹公克）沒收銷
燬之，扣案上開包裝袋壹個沒收；又施用第二級毒品，累犯，處
有期徒刑捌月，減為有期徒刑肆月。又施用第一級毒品，累犯，
處有期徒刑拾月，又施用第二級毒品，累犯，處有期徒刑捌月，
應執行有期徒刑壹年拾月；扣案之第一級毒品海洛因壹包（淨重
零點壹公克）沒收銷燬之，扣案上開包裝袋壹只沒收。
    事  實
一、甲○○前因竊盜案件，經本院以九十二年度上易字第三四九
    六號判決判處有期徒刑一年確定，又因施用第一、二級毒品
    案件，經原審法院以九十二年度訴字第三二一號判決分別判
    處有期徒刑十月、七月，應執行有期徒刑一年二月確定，上
    開案件，經本院以九十三年度聲字第四九四號裁定定其應執
    行有期徒刑二年一月，於民國九十四年十一月三日縮短刑期
    假釋出監，並付保護管束，嗣於同年十二月十六日保護管束
    期滿假釋未經撤銷，以已執行論。
二、甲○○於八十七年間因施用毒品案件，經原審法院以八十七
    年度毒聲字第二八五號裁定送觀察、勒戒後，認無繼續施用
    毒品傾向，於八十七年十一月三日出勒戒所，並經臺灣新竹
    地方法院檢察署檢察官於同年月六日以八十七年度偵字第三
    五七八號為不起訴處分確定。復因施用毒品案件，經原審法
    院以八十八年度毒聲字第三七八、六七九號裁定送觀察、勒
    戒後，認有繼續施用毒品傾向，原審法院以八十八年度毒聲
    字九四五號裁定令入戒治處所施以強制戒治，其後以八十八
    年度毒聲字第二０七一號裁定停止戒治，所餘戒治期間，交
    付保護管束，而於八十八年十月二十九日出所，惟其於保護
    管束期間內復因施用毒品案件，而違反保護管束情節重大，
    經原審法院以八十九年度毒聲字第三三二號裁定，撤銷停止
    戒治，令入戒治處所繼續執行強制戒治，並於八十九年九月
    十九日執行完畢，翌日出監。而其施用毒品刑責部分，原審
    法院以八十八年度竹北簡字第一七三號判決判處有期徒刑四
    月、八十九年度訴字第四四號判決判處有期徒刑八月確定；
    而其於保護管束期間所犯之施用第二級毒品案件，原審法院
    以八十九年度竹簡字第七０號判決判處有期徒刑六月確定（
    其另於八十八年間因竊盜案件，經原審另案以八十八年度易
    字第三五二號判決判處有期徒刑三月確定，嗣上開八十八年
    度竹北簡字第一七三號、八十九年度訴字第四四號、八十八
    年度易字第三五二號判決分別判處有期徒刑四月、八月、三
    月部分，原審法院以八十九年度聲字第九五九號裁定定應執
    行刑為有期徒刑一年二月確定），旋自八十九年三月十三日
    開始執行強制戒治，迄至八十九年九月十九日戒治期滿，並
    於翌日起接續執行上開八十八年度竹北簡字第一七三號、八
    十八年度易字第三五二號、八十九年度訴字第四四號、八十
    九年度竹簡字第七０號等案件之執行，迄至九十年十二月四
    日因縮短刑期假釋出監。詎被告於九十一年間復因施用毒品
    案件，原審法院以九十二年度毒聲字第四五二號裁定令入戒
    治處所施以強制戒治，並以九十二年度訴字第三二一號判決
    判處應執行有期徒刑一年二月確定（並於九十一年間竊盜案
    件，經本院以九十二年度上易字第三四九六號判決判處有期
    徒刑一年確定，嗣與上開九十二年度訴字第三二一號判決判
    處應執行有期徒刑一年二月部分，經本院以九十三年度聲字
    第四九四號裁定定應執行刑為有期徒刑二年一月確定），而
    於九十二年九月二十二日開始執行強制戒治，迄至修正之毒
    品危害防制條例於九十三年一月九日起施行，乃停止執行，
    並接續移監執行上開定應執行刑之有期徒刑二年一月，嗣於
    九十四年十一月三日縮短刑期假釋出監，甫於九十四年十二
    月十六日縮短刑期假釋期滿。又於九十五年間，因多次施用
    第一、二級毒品海洛因、安非他命犯行，經原審法院以九十
    六年度訴緝字第一八號判決判處應執行有期徒刑一年三月確
    定（現執行中）。
三、詎甲○○仍未戒除毒癮，復分別基於施用第一級毒品海洛因
    、第二級毒品安非他命之犯意：
    １於九十六年四月六日二十二時三十分許，在新竹市○區○
      ○路一００一號湖山汽車旅館二０五室內，以將海洛因捲
      在香煙內吸食之方式，非法施用第一級毒品海洛因一次。
    ２於同上時間之前不久、同上地點，以將安非他命置於玻璃
      球中，其下以火燒烤吸食其煙霧之方式，非法施用第二級
      毒品安非他命一次。
    ３於九十六年六月二十四日晚上某時許，在新竹縣竹東鎮○
      ○街某友人住處，以摻入香菸方式，非法施用第一級毒品
      海洛因一次。
    ４於同上時間之前不久、同上地點，以將安非他命置於玻璃
      球中，其下以火燒烤吸食其煙霧之方式，非法施用第二級
      毒品安非他命一次。
四、嗣分別於(一)九十六年四月七日凌晨一時十五分許，為警在上
    址湖山汽車旅館二０五號室內，查獲被告及其女友乙○○（
    所涉施用第一級毒品案件，業經原審以九十六年度竹簡字第
    八五八號判決判處有期徒刑六月確定），並於乙○○所有之
    皮包內扣得甲○○所有之第一級毒品海洛因一包（淨重零點
    一公克，起訴書載為零點二三公克，應予更正）、於該室內
    茶几上查獲非甲○○所有之注射針筒一支；(二)九十六年六月
    二十五日十三時二十分許，為警在新竹縣竹東鎮○○街一三
    巷巷口車牌號碼二八００—ＨＭ號自用小客車內查獲甲○○
    及乙○○，並於甲○○持有之杯內扣得非其所有折斷之注射
    針筒一支，而悉上情。
五、案經新竹市警察局第三分局報告臺灣新竹地方法院檢察署檢
    察官偵查起訴及新竹縣警察局竹東分局報告臺灣新竹地方法
    院檢察署檢察官偵查後追加起訴。被告於原審準備程序，為
    有罪陳述，經原審合議庭裁定由受命法官獨任依簡式審判程
    序審理。
    理  由
一、訊據上訴人即被告甲○○對於上開事實均坦承不諱，且其分
    別於九十六年四月七日凌晨二時四十六分許、同年六月二十
    五日十五時三十五分許親自採集之尿液經送檢驗結果，確分
    別呈可待因、嗎啡、安非他命及甲基安非他命等藥物陽性反
    應等情，有新竹市警察局辦理煙毒、麻醉藥品案尿液送驗受
    檢人真實姓名代號對照表暨送驗登記簿、昭信科技顧問股份
    有限公司九十六年四月十九日出具之濫用藥物尿液檢體檢驗
    報告、採尿室毒品人口到場採尿名冊、臺灣檢驗科技股份有
    限公司九十六年七月二十四日出具之濫用藥物尿液檢驗報告
    各一紙在卷為憑（九十六年度毒偵字第六一五號偵查卷《下
    稱偵查卷(一)》第四九、五０頁；九十六年度毒偵字第九六二
    號偵查卷《下稱偵查卷(二)》第三七、三八頁）。此外，並有
    扣案之第一級毒品海洛因一包，經送鑑驗，淨重零點一公克
    ，確屬第一級毒品無訛，有法務部調查局鑑定書附卷可參（
    本院卷第四八頁），足認被告自白有證據可佐，堪予採信。
    再者，被告有事實欄所載強制戒治執行完畢釋放之執行紀錄
    ，有本院被告前案紀錄表等在卷可參，足認本件係在強制戒
    治執行完畢釋放後多次再犯施用毒品罪，事證明確，被告犯
    行，洵堪認定。至於起訴書及追加起訴書所載，被告施用毒
    品時間，係在某段時間，未臻明確，惟被告於原審已坦承正
    確日期，爰以被告所陳為採認依據，附此敘明。
二、核被告所為，事實欄三之１、３部分係犯毒品危害防制條例
    第十條第一項施用第一級毒品罪，其餘係犯同條第二項施用
    第二級毒品罪。被告因施用第一、二級毒品，而分別持有
    第一、二級毒品海洛因、安非他命之低度行為，分別為施用
    第一、二級毒品海洛因、安非他命之高度行為所吸收，均不
    另論罪。被告因竊盜案件，經本院以九十二年度上易字第
    三四九六號判決判處有期徒刑一年確定，又因施用第一、二
    級毒品案件，經原審法院以九十二年度訴字第三二一號判決
    分別判處有期徒刑十月、七月，應執行有期徒刑一年二月確
    定，上開案件，經本院以九十三年度聲字第四九四號裁定定
    其應執行刑有期徒刑二年一月，於民國九十四年十一月三日
    縮短刑期假釋出監，並付保護管束，嗣於同年十二月十六日
    保護管束期滿假釋未經撤銷，以已執行論等情，有本院被告
    前案紀錄表在卷可參，是其於執行完畢五年以內再故意犯本
    件有期徒刑以上之罪，均為累犯，均應依刑法第四十七條第
    一項規定加重其刑。被告所犯上開犯罪事實欄三１、２部
    分，犯罪時間均在九十六年四月二十四日以前，應依中華民
    國九十六年罪犯減刑條例第二條第一項第三款、第七條之規
    定，各減其宣告刑二分之一。
三、原審以事證明確，予以論罪科刑，固非無見，惟扣案海洛
    因淨重零點一公克，原審誤為零點二三公克，與扣案證據不
    符，按量刑固屬法院職權，惟仍應符合比例原則，原審對
    被告第一次施用海洛因犯行量處有期徒刑一年，第二次則量
    處十月，然未說明為何如此差別？且越往後施用，量刑越輕
    ，不無鼓勵施用之嫌，實則二次施用時間，相距二月有餘，
    似無差別量刑之必要，被告第二次施用海洛因方式，亦是
    以香菸方式為之（原審訴字第五二五號卷第四六頁），惟原
    判決卻載為以注射針筒為之，犯罪方法已有誤認，被告因
    施用第二級毒品，而持有第二級毒品安非他命之低度行為，
    為施用第二級毒品安非他命之高度行為所吸收，原審漏未說
    明，原審主文欄定應執行刑，惟理由漏未說明數罪併罰定
    應執行刑，且漏引刑法第五十一條第五款，均有未洽。被告
    上訴意旨略以：伊多次施用毒品，為集合犯，應論一罪，原
    審論數罪，於法不符等，然查：本件被告前後二次施用毒品
    時間，相距兩月有餘，難認係接續為之，不能論以集合犯，
    上訴為無理由，惟原判決既有上述可議之處，即屬不能維持
    ，應由本院撤銷改判，爰審酌被告因施用毒品案件，業經多
    次執行觀察勒戒、強制戒治等禁戒處分，卻不知悔改，一再
    復行施用毒品，顯然自制力薄弱，惟所為係戕害自身身心健
    康，犯罪手段、情節及所生危害均尚非重大，犯罪後坦承犯
    行等一切情狀，分別量處有期徒刑十年，減為有期徒刑五
    月，有期徒刑八月，減為有期徒刑四月，有期徒刑十月
    ，有期徒刑八月。並定應執行刑一年十月。
四、沒收：扣案之第一級毒品海洛因一包（淨重零點一公克）屬
    管制之第一級毒品，應依毒品危害防制條例第十八條第一項
    前段之規定，沒收銷燬之，而包裝上開毒品之包裝袋一個，
    為被告所有，且供犯罪所用，應依同條例第十九條第一項宣
    告沒收。至於扣案注射針筒二支，被告甲○○否認為其所有
    ，且非違禁物，爰不另為沒收諭知。
據上論斷，應依刑事訴訟法第三百六十九條第一項前段，第三百
六十四條，第二百九十九條第一項前段，毒品危害防制條例第十
條第一項、第二項、第十八條第一項前段，第十九條第一項前段
，刑法第十一條前段、第四十七條第一項，第五十一條第五款，
中華民國九十六年罪犯減刑條例第二條第一項第三款、第七條，
判決如主文。
本案經檢察官王壬貴到庭執行職務。
中    華    民    國    97    年    1     月    25    日
                  刑事第十八庭審判長法  官  溫耀源
                                    法  官  陳健順
                                    法  官  周政達
以上正本證明與原本無異。
施用第一級毒品部分，如不服本判決，應於收受送達後十日內向
本院提出上訴書狀，其未敘述上訴之理由者並得於提起上訴後十
日內向本院補提理由書（均須按他造當事人之人數附繕本）。
其餘部分，不得上訴。
                                    書記官  莊昭樹
中    華    民    國    97    年    1     月    25    日
附錄：本案論罪科刑法條全文
附錄本案論罪科刑法條：
毒品危害防制條例第十條：
施用第一級毒品者，處六月以上五年以下有期徒刑。
施用第二級毒品者，處三年以下有期徒刑。


司法院資訊處製作；財團法人民間司法改革基金會備份。
